【裁判字號】    89,簡上,49
【裁判日期】    890809
【裁判案由】    傷害
【裁判全文】
臺灣新竹地方法院刑事判決                          八十九年度簡上字第四九號
    上  訴  人
    即  被  告  乙○○
右上訴人即被告因傷害案件，不服本院新竹簡易庭八十八年度竹簡字第八二六號，中
華民國八十九年一月二十八日第一審簡易判決（聲請案號：臺灣新竹地方法院檢察署
八十八年度偵字第七一一０號）提起上訴，本院管轄第二審合議庭判決如左：
    主  文
原判決撤銷。
乙○○傷害人之身體，處拘役拾日，如易科罰金，以佰元折算壹日，鐵管壹支沒
收。
    事  實
一、乙○○於民國八十八年六月二十六日下午六時三十分許，在新竹市假日花市攤販
    協會前，因其佔用甲○○之攤位擺攤賣衣服，甲○○乃前往收費，惟乙○○以其
    當日時侯已晚，即將散市，如要收費則不擺該攤位，甲○○問其明日是否要擺，
    乙○○表示明日要擺，經雙方討價還價後，議定明日擺攤之費用為新臺幣（下同
    ）四百元，甲○○收受後竟食言稱該四百元係當日之費用，如明日要擺其攤位，
    應另外收費，引起乙○○不悅，雙方發生爭執，甲○○返身離去時，乙○○憤而
    基於普通傷害之犯意，持其所有之鐵管一支毆打甲○○左手臂一下，致甲○○受
    有左手臂裂傷之普通傷害。
二、案經甲○○訴由新竹市警察局第二分局報請臺灣新竹地方法院檢察署檢察官偵查
    ，而聲請以簡易判決處刑。
    理  由
一、訊據被告乙○○固坦承有持鐵管毆打告訴人左手臂一下之事實，惟否認有何傷害
    犯行，辯稱：係因告訴人持鐵架毆打伊，伊始持鐵管自衛，又被告亦遭告訴人打
    傷，只是未提出告訴，原審判處有期徒刑二月，實屬太重云云。然查：被告如何
    因擺攤收費問題發生爭執，於告訴人返身離去時，持鐵管自後毆打告訴人等情，
    業據告訴人甲○○迭於警訊、偵查、原審調查、本院審理時指訴綦詳（偵卷第七
    、八、四十四頁、原審卷第十三頁反面、本院卷三十三、三十四頁），復有診斷
    証明書一紙附卷可稽（偵卷第十六頁），參酌當日二人發生爭執之原因，係因告
    訴人收受翌日之費用後，食言稱係當日之費用，復稱如明日要擺其攤位，應另外
    收費，難免激起被告之不悅，足認告訴人指訴情節尚非子虛，應堪採信。雖被告
    辯稱：伊係因告訴人持鐵架毆打伊，伊始持鐵管自衛云云，但查：當日係告訴人
    返身離去時遭被告自後打傷，業經告訴人指訴明確，而當日係告訴人收取費用後
    食言，於理有虧，焉有先持鐵架毆打被告之理？參酌証人黃振興到院証稱有看到
    告訴人持鐵架打被告，被告持鐵管打告訴人，但未看到前半段等語（本院卷第三
    十四頁正面），足見係先有前半段之被告毆打告訴人，始有後半段之告訴人毆打
    被告，進而互毆，始合乎常情，被告既於告訴人返身離去時，毆打告訴人成傷，
    自無正當防衛可言。綜上，被告所辯尚與常情有違，應無可採，事証明確，被告
    犯行洵堪認定。
二、核上訴人即被告所為，係犯刑法第二百七十七條第一項之普通傷害罪。爰審酌被
    告有傷害、毀損、賭博等前科，素行非佳、偶因細故即持鐵管傷人，其犯罪之動
    機、目的、手段、所生危害、犯後態度及其嗣後亦遭告訴人打傷（有診斷証明書
    一件，附於原審第二十三頁），且告訴人亦有不是之處等一切情狀，量處如主文
    所示之刑，並依法諭知易科罰金之折算標準，以示懲儆。鐵管一支，為被告所有
    供犯罪所用之物，雖未扣案，但仍在被告家中，業據其供述在卷（本院第四十三
    頁正面），應依法宣告沒收。原審對被告論罪科刑，固非無見，惟原審就被告所
    有供犯罪所用之鐵管一支未諭知沒收，尚有未合。且被告雖持鐵管打人，但僅打
    一下，有告訴人前開診斷証明書可據，而當日係告訴人食言激怒被告，告訴人之
    行為亦有不當，且被告嗣後亦遭告訴人打傷，造成其左前胸挫傷、左手中指酸痛
    等傷害，有如前述，本院綜參本件犯罪情狀，認處拘役三十日為當，被告以原審
    量處有期徒刑二月，實屬太重，尚非全然無理由。被告上訴意旨指摘原審有罪判
    決不當，雖無理由，惟原判決既有前揭可議之處，自屬無可維持，爰撤銷改判如
    主文。
據上論斷，應依刑事訴訟法第四百五十五條之一第三項、第三百六十九條第一項前段
、第三百六十四條、第二百九十九條第一項前段，刑法第二百七十七條第一項、第四
十一條，第三十八條第一項第二款、罰金罰鍰提高標準條例第一條前段、第二條，判
決如主文。
本案經檢察官林李嘉到庭執行職務。
中      華      民      國    八十九    年      八      月      九      日
                                        臺灣新竹地方法院刑事第一庭
                                                審判長法官  賴淑敏
                                  法官  楊明箴
                                                      法官  吳上晃
右正本證明與原本無異。
本件不得上訴。
                                                書  記  官  黎秀娟
中      華      民      國    八十九    年      八      月      九      日
附錄：
刑法第二百七十七條第一項：
傷害人之身體或健康者，處三年以下有期徒刑、拘役或一千元以下罰金。


司法院資訊處製作；財團法人民間司法改革基金會備份。
